臺灣臺北地方法院民事判決　　　　　　　98年度保險字第69號
原　　　告　林鈺庭
　　　　　　林燈賜
　　　　　　林玟君
　　　　　　林吟蓉
兼上四人共同
訴訟代理人　林冠穎
參　加　人　醫療財團法人徐元智先生醫藥基金會亞東紀念醫院
法定代理人　朱樹勳
參　加　人　李少白
上二人共同
訴訟代理人　蕭世光律師
複代理人　　章修璇律師
被　　　告　兆豐產物保險股份有限公司
　　　　　（原名中國產物保險股份有限公司）
法定代理人　鄒政下
訴訟代理人　林惠平
訴訟代理人　林典胤
上列當事人間給付保險金事件，本院於民國一百年九月十四日言
詞辯論終結，判決如下
    主  文
被告應給付原告林冠穎新台幣柒拾萬元及自民國九十七年十一月
九日起至清償日止按年息百分之十計算之利息。
原告其餘之訴駁回。
訴訟費用由被告負擔。
本判決原告勝訴部分，於原告林冠穎以新台幣貳拾參萬元供擔保
，得假執行，被告如以新台幣柒拾萬元預供擔保後，得免為假執
行。
原告其餘假執行之聲請駁回。
    事  實
壹、程序部分：
一、按當事人喪失訴訟能力或法定代理人死亡或其代理權消滅者
    ，訴訟程序在有法定代理人或取得訴訟能力之本人，承受其
    訴訟以前當然停止，民事訴訟法第一百七十條有明文規定，
    復按第一百六十八條至第一百七十二條及前條所定之承受訴
    訟人，於得為承受時，應即為承受之聲明，同法第一百七十
    五條亦規定甚詳。查被告於訴訟進行中法定代理人由丁志平
    變更為鄒政下，此有被告所提出之被告公司第十九屆董事會
    第二十三次會議紀錄及營業執照許可各一份為證，並有被告
    之公司登記資料查詢在卷可憑，是鄒政下聲明承受本件訴訟
    ，經核與上開法文之規定相符，應予准許。
二、次按就兩造之訴訟有法律上利害關係之第三人，為輔助一造
    起見，於該訴訟繫屬中，得為參加，當事人對於第三人之參
    加，得聲請法院駁回。民事訴訟法第五十八條第一項、第六
    十條第一項有明文規定。本件原告起訴主張原告林燈賜之配
    偶及其餘原告之母親即被繼承人林陳月，前因服用訴外人
    醫療財團法人徐元智先生醫療基金會亞東紀念醫院（稱亞東
    醫院）之神經內科醫生李少白開立之藥物「癲通」，引發史
    蒂文生氏-強生症後群而死亡，原告本於繼承及保險契約之
    法律關係，向被告為保險金之理賠聲請，然為被告所不承認
    ，辯稱林陳月之死因為病死或自然死，並非意外死亡，又
    原告亦已對李少白提起醫療業務過失致死之告訴，如李少白
    確有醫療過失，則亞東醫院及李少白須負侵權行為之連帶賠
    償責任。後亞東醫院及李少白主張林陳月係因史蒂文生氏
    -強生症後群之嚴重反應而死亡，李少白就林陳月之死亡
    並無醫療過失，因兩造質疑李少白涉有醫療過失，故亞東醫
    院及李少白對本件訴訟應具法律上之利害關係，爰聲明為輔
    助原告而為本案訴訟參加，兩造對此並無異議，且經核與上
    開規定尚屬無違，故亞東醫院及李少白為輔助原告而為訴訟
    參加，洵屬有據。
三、再按原告於判決確定前，得撤回訴之全部或一部。但被告已
    為本案之言詞辯論者，應得其同意。民事訴訟法第二百六十
    二條第一項有明文規定。查原告於本案判決確定前撤回原告
    林燈賜、林玟君、林吟蓉、林鈺庭部分，但被告已為本案言
    詞辯論而表示不同意，故本案原告林燈賜、林玟君、林吟蓉
    、林鈺庭雖撤回本件訴訟但不生撤回之效力，渠等仍為本案
    原告。
四、復按訴狀送達後，原告不得將原訴變更或追加他訴，但減縮
    應受判決事項之聲明者，不在此限，民事訴訟法第二百五十
    五條第一項但書第三款有明文規定。原告訴之聲明原為被告
    應給付被告新台幣（下同）七十萬元及自九十六年五月十日
    起至清償日止按年息百分之十計算之利息，嗣後就利息部分
    變更為自九十七年十一月九日起至清償日止按年息百分之十
    計算，經核應屬應受判決事項聲明之減縮，於上開法文之規
    定尚無不合，應予准許。
貳、實體部份：
一、原告主張：林陳月前為原告林燈賜之配偶，原告林鈺庭、
    林吟蓉、林玟君及林冠穎之母親。林陳月因服用亞東醫院
    李少白醫師所開立之藥物引發史蒂文生氏-強生症後群而死
    亡，原告為此向被告公司申請保險理賠，然被告公司拒絕給
    付，又原告已協議由原告林冠穎一人繼承對於被告之保險金
    債權，原告爰為訴之聲明並求為判決：被告應給付原告七十
    萬元及自九十七年十一月九日起至清償日止，按年息百分之
    十計算之利息。
二、參加人主張：林陳月前因左大腿外側麻木感症狀長達一年
    之久，而於九十五年十二月二十六日至亞東醫院就診，並由
    李少白醫師診治開立「癲通」藥物供林陳月服用，後林陳
    月因服用「癲通」藥物有心律不整、發燒、皮膚紅疹等症
    狀，於九十六年一月十八日前往板橋中興醫院急診，再轉診
    至台北榮民總醫院住院治療，後仍於九十六年三月十九日死
    亡。林陳月係因服用「癲通」後因疑似史蒂文生氏-強生
    症候群之嚴重反應而死亡，應屬意外死亡，被告應依約給付
    保險金。
三、被告辯稱：
（一）訴外人新北市板橋區區公所（前為台北縣板橋市市公所）
      與被告（原公司名稱為中國產物保險股份有限公司，於九
      十五七月六日更名為兆豐產物保險股份有限公司）於九十
      五年三月三日訂立「市民團體意外傷害保險契約」（下稱
      系爭保險契約），約定新北市板橋區區公所為要保人，被
      保險人為板橋區市民，身故受益人為被保險人之法定繼承
      人，故林陳月為系爭保險契約之被保險人，（保單號碼
      ：1495GPA00011），保險期間自九十五年三月十五日起至
      九十六年三月十四日為止。
（二）系爭保險契約第五條第一項規定「被保險人於本契約有效
      期間內，因遭受意外傷害事故，致其身體蒙受傷害而致殘
      廢或死亡時，本公司依本契約之約定，約付保險金」，第
      二項規定「前項所稱意外傷害事故，指非由疾病引起的外
      來突發事故」，是以被保險人之死亡係因疾病所引起者，
      即與系爭保險契約保險金給付之要件，並不相符。林陳
      月之死亡證明書記載其死因為「病死或自然死」，而非意
      外死亡，故依據上開契約約定，被告並無給付保險金之義
      務。此外，原告縱應依約給付保險金，然原告亦應給付全
      體繼承人即原告等人，而非原告林冠穎一人。
（四）綜上，被告爰為答辯聲明並求為判決：原告之訴駁回，如
      受不利判決願供擔保請准宣告免為假執行。
四、首查：
（一）新北市板橋區區公所與被告於九十五年三月三日訂立系爭
      保險契約，林陳月為系爭保險契約之被保險人，身故受
      益人為林陳月之法定繼承人，保險期間自九十五年三月
      十五日起至九十六年三月十四日為止。
（二）系爭保險契約為下列規定：
   1、合約書第四條規定：「保險範圍：1、凡於保險有效期間
      ，被保險人在本市轄境內、外發生意外（包括天然災害）
      身故或殘廢者，均須理賠。2、被保險人於本契約有效期
      間內，因遭遇外來突發事故，並以此意外事故（包括天然
      災害）為直接所發生之原因，自意外事故發生日起一八０
      日內至身亡或其身體受傷致殘廢或重大燒燙傷，乙方（即
      被告）應依保險契約給付身故或殘廢保險金或燒燙傷保險
      金給付。」
   2、合約書第五條規定：「保險金額：每一被保險人意外傷害
      保險金金額，最高新台幣七十萬元整。」
   3、合約書第七條第一項前段規定：「被保險人於本契約有效
      期間內，合於契約第四條第一項規定而致身亡時，乙方給
      付身故保險金額新台幣七十萬元整。
   4、保單第五條第一項規定：「被保險人於本契約有效期間內
      ，因遭受意外傷害事故，致其身體蒙受傷害而致殘廢或死
      亡時，本公司依本契約之約定，約付保險金」，第二項規
      定「前項所稱意外傷害事故，指非由疾病引起的外來突發
      事故」。
（三）林陳月曾於九十五年十二月二十六日至亞東醫院就診，
      並由該醫院李少白醫師診治，而給予「顛通」藥物，後
      林陳月於九十六年三月十九日死亡。
（四）原告林鈺庭前於九十七年十月二十四日向被告申請理賠，
      但被告迄今尚未依約給付保險金。
（五）原告等人為林陳月之法定繼承人，原告等人已協議由原
      告林冠穎一人單獨繼承對於被告之上開保險金債權。
    以上事實，為兩造所不爭執，並有原告所提出之繼承系統表
    及遺產分割協議書一份，與被告所提出之系爭保險契約合約
    書及保單條款（被證一）、林陳月之死亡證明書（被證二
    ）與理賠申請書各一份為證。
五、其次，原告主張林陳月為意外死亡，被告應依據系爭保險
    契約之規定給付保險金，然為被告所不承認，並以上開情事
    資為抗辯，是本案所爭執者，應為下列事項即：
（一）林陳月之死亡，是否屬系爭保險契約之保險範圍內？
（二）被告是否應依約給付保險金七十萬元？
（三）被告如應依約給付上開保險金，則應給付原告全體抑或原
      告林冠穎一人？
六、就上述爭執事項（一），判斷如下：
（一）按意外傷害保險乃相對於健康保險，健康保險係承保疾病
      所致之損失；意外傷害保險則在承保意外傷害所致之損失
      。人之傷害或死亡之原因，其一來自內在原因，另一則為
      外在事故（意外事故）。內在原因所致之傷害或死亡，係
      指被保險人因罹患疾病、細菌感染、器官老化衰竭等身體
      內部因素所致之傷害或死亡；至外來事故（意外事故），
      則係指內在原因以外之一切事故而言，其事故之發生為外
      來性、偶然性，而不可預見，除保險契約另有特約不保之
      事項外，意外事故均屬意外傷害保險所承保之範圍。最高
      法院著有一百年台上字第六五二號裁判要旨可資參照。
（二）查「癲通」藥物之副作用為過敏反應（如手腳會癢、起紅
      疹、腫脹）、口腔或喉嚨腫脹或刺痛、胸悶、呼吸困難、
      心律不整、口腔痛、喉嚨痛、不正常出血或瘀血、食慾減
      退、噁心嘔吐、下肢腫脹、皮膚疹、皮膚起泡或脫皮、眼
      睛或皮膚變黃，而林陳月係因服用李少白所開立之「癲
      通」（Tegretol）藥物過敏，致引發史蒂文生氏-強生症
      後群而死亡之事實，有台北榮民總醫院診斷證明書、行政
      院衛生署九十七年八月十五日衛署醫字第0970213419號函
      附鑑定書、九十九年十二月三日衛署醫字第0990214250號
      函附鑑定書及「癲通」Carbamazepine長效膜衣錠用藥指
      導單各一份為憑（見卷附之臺灣板橋地方法院檢察署檢察
      官一百年度調偵字第五一六號起訴書第三、四頁所載），
      可見林陳月應係因服用「癲通」藥物過敏致死。
（三）依據上述說明，林陳月既然因服用「癲通」藥物過敏致
      死，即非因內在原因即因罹患疾病、細菌感染、器官老化
      衰竭等身體內部因素致死，其死亡應屬上開內在原因以外
      之偶然性、突發性，非由疾病所引起之不可預見之事故即
      意外事故所致。至台北榮民總醫院所出具之林陳月死亡
      證明書，雖於「死亡種類」欄位勾選「病死或自然死」，
      而非「意外死亡」，此有上開死亡證明書為憑，然前揭證
      明書其上亦記載「死亡原因」為「神經科藥物過敏皮膚大
      片壞死併敗血症」，神經科藥物過敏即非疾病之罹患，故
      上開死亡證明書其上「死亡種類」欄位勾選為「病死或自
      然死」，並不足以遽而認定林陳月非因意外事故導致死
      亡。
（四）綜上，林陳月死亡原因，應屬意外事故所致，為系爭保
      險契約保單第五條第一、二項所規定之意外傷害事故，屬
      合約書第四條所規定之保險範圍內。
七、就上述爭執事項（二），判斷如下：
（一）依據系爭保險契約合約書第四條第二項及保單第五條之規
      定，可知意外傷害之外來突發事故發生於保險契約有效期
      間，始在保險範圍。至於意外事故所結成之身亡或殘廢、
      重大燒燙傷等結果，則僅須於意外事故發生日起一百八十
      日內即可，而不以在保險契約有效期間內出現該事故結果
      為限。易言之，保險時點範圍之認定係以意外事故為判斷
      基準，而非以事故結果（身亡、殘廢、重大燒燙傷）為據
      。
（二）查林陳月係自九十五年十二月二十六日開始服用「癲通
      」藥物，九十六年一月六、七日即感不舒服，同年月八日
      再度前往亞東醫院急診後即未再服用「癲通」一事，已據
      原告林鈺庭於另案即臺灣高等法院九十七年度保險上易字
      第二十號給付保險金事件審理程序陳述明確（見上開案件
      判決第四頁），並為兩造所不爭執，故林陳月服用「癲
      通」藥物之期間為自九十五年十二月二十六日起至九十六
      年一月六日為止，從而林陳月服用上開藥物導致過敏之
      意外事故，係發生於九十五年十二月間至九十六年一月間
      ，上開期間應在系爭保險契約之有效期間內。
（三）據此，林陳月於系爭保險契約之保險期間內服用藥物而
      導致過敏，嗣後因藥物過敏死亡，亦屬系爭保險契約之保
      險範圍，則被告依據系爭保險契約合約書第四條、第五條
      及保單第七條第一項前段之規定，自應給付保險金七十萬
      元。
八、就上述爭執事項（三），判斷如下：按繼承人有數人時，在
    分割遺產前，各繼承人對於遺產全部為公同共有，民法第一
    千一百五十一條有明文規定，林陳月死亡後，原告雖為林
    陳月之法定繼承人，然原告主張已經協議由原告林冠穎單
    獨取得對於被告之上開保險金債權，則上開保險金自應由被
    告對原告林冠穎為給付即可。被告辯稱仍應給付原告全體，
    難謂有據。
九、綜上所述，原告本於繼承與系爭保險契約之法律關係，請求
    被告給付上開保險金七十萬元，應以其中被告給付原告林冠
    穎部分，為有理由。再按保險人應於要保人或被保險人交齊
    證明文件後，於約定期限內給付賠償金額。無約定期限者，
    應於接到通知後十五日內給付之。保險人因可歸責於自己之
    事由致未在前項規定期限內為給付者，應給付遲延利息年利
    一分。保險法第三十四條有明文規定，是原告林冠穎請求被
    告按照上開保險金七十萬元給付自九十七年十一月九日起至
    清償日止，按年息百分之十計算之利息，洵屬有據。因此，
    原告如其訴之聲明所示之請求，應以其中被告給付原告林冠
    穎七十萬元及自九十七年十一月九日起至清償日止，按年息
    百分之十計算之利息，為有理由，應予准許，其餘部分，為
    無理由，應予駁回。
十、兩造均陳明願供擔保，請准宣告假執行及免為假執行，就原
    告勝訴部分，經核均無不合，爰分別酌定相當之金額准許之
    ，就原告敗訴部分，其假執行之聲請即失所附麗，應併予駁
    回。
十一、本案事證已臻明確，兩造其餘主張與攻擊防禦方法，及原
      告聲請鑑定林陳月是否有可能因自身疾病引發史蒂文生
      氏-強生症後群死亡，以及李少白用藥是否符合規定等（
      見原告九十八年十月十日書狀所載），經核均與本案判決
      結果無影響，爰不一一予以審酌，附此敘明。
據上論結，本件原告之訴為一部有理由，一部無理由，依據民事
訴訟法七十九條、第三百九十條第二項、第三百九十二條第二項
，判決如主文。
中    華    民    國  100    年    9    月    30    日
                  民事第四庭    法  官  匡  偉
以上正本係照原本作成。
如對本判決上訴，須於判決送達後20日內向本院提出上訴狀。如
委任律師提起上訴者，應一併繳納上訴審裁判費。
中    華    民    國  100    年    9    月    30    日
                                書記官  徐悅瑜